【裁判字號】    98,易,2034
【裁判日期】    981012
【裁判案由】    石油管理法
【裁判全文】
臺灣板橋地方法院刑事判決              98年度易字第2034號
公  訴  人  臺灣板橋地方法院檢察署檢察官
被      告  丁○○
            乙○○（原名張睿昇.
            丙○○
上列被告等因違反石油管理法案件，經檢察官提起公訴（97年度
偵字第32154 號），本院判決如下：
    主  文
本件免訴。
    理  由
一、本件公訴意旨略稱：被告丁○○明知經營汽油之零售業務者
    ，應向縣市主管機關申請核准設置加油站，設站完成並經縣
    市主管機關審查合格，報請中央主管機關核發加油站經營許
    可執照後，始得營業。竟意圖營利，未經主管機關許可，與
    真實姓名、年籍不詳綽號「阿樹（另行簽分偵辦）」之人共
    同基於違反石油管理法之犯意，由綽號「阿樹」之人以每月
    新臺幣（下同）1 萬元至1 萬5,000 元之代價僱用具有犯意
    聯絡之被告丁○○擔任名義負責人而共同經營汽油零售業務
    ，並分別為下列行為：（一）於民國（下同）97年7 月2 日
    ，以每日1000元之代價僱用具有犯意聯絡之被告丙○○擔任
    司機負責載運、裝卸塑膠桶裝汽油工作，另以每日1,000 元
    之代價僱用具有犯意聯絡之被告張睿昇（惟本次所涉違反石
    油管理法犯行，業經臺灣板橋地方法院以97年度簡字第6140
    號案判決確定）負責擔任加油工作，且於未設置任何安全維
    護設施之情況下，在臺北縣三重市重新橋下，共同經營汽油
    零售業務，以每公升28元之價格販售予不特定顧客以牟利，
    足以對往來車輛及附近民眾之人身、財產安全產生危害，而
    致生公共危險。嗣於同日17時30分許，適有林政南駕駛車牌
    號碼647- CK 號營業小客車、江銀座駕駛車牌號碼8531-GV
    號自小貨車在前開地點加油，由臺北縣政府經濟發展局人員
    會同警員前往取締查獲，並扣得汽油共計1480公升，即20公
    升儲油塑膠桶69桶、10公升儲油塑膠桶10桶等物。（二）於
    97年7 月7 日，以每日1000元之代價僱用具有犯意聯絡之被
    告張睿昇（惟本次所涉違反石油管理法犯行，業經臺灣板橋
    地方法院以97年度簡字第6140號案判決確定）負責擔任加油
    工作，且於未設置任何安全維護設施之情況下，在臺北縣三
    重市重新橋下，共同經營汽油零售業務，以每公升28.5元之
    價格販售汽油予不特定顧客以牟利，足以對往來車輛及附近
    民眾之人身、財產安全產生危害，而致生公共危險。嗣於翌
    日0 時5 分許，適有謝忠貴駕駛車牌號碼756-DB號營業小客
    車在前開地點加油，由臺北縣政府經濟發展局人員會同警員
    前往取締查獲，並扣得汽油共計1060公升，即20公升儲油塑
    膠桶52桶、10公升儲油塑膠桶2 桶，及40個空桶等物。（三
    ）於97年8 月1 日，以每日1000元之代價僱用具有犯意聯絡
    之甲○○（已另以簡易程序審結）、被告張睿昇負責擔任加
    油工作，於未設置任何安全維護設施之情況下，在臺北縣三
    重市重新橋下，共同經營汽油零售業務，以每公升27元之價
    格銷售予不特定之人以牟利，足以對往來車輛及附近民眾之
    人身、財產安全產生危害，而致生公共危險。嗣於同日9時0
    分許，在前開處所等待顧客加油時，由臺北縣政府經濟發展
    局人員會同警員前往取締查獲，並扣得汽油共計1290公升，
    即20公升儲油塑膠桶94桶、10公升儲油塑膠桶11桶等物。（
    四）於97年8 月5 日，以每日1000元之代價僱用具有犯意聯
    絡之被告張睿昇負責擔任加油工作，於未設置任何安全維護
    設施之情況下，在臺北縣三重市重新橋下，共同經營汽油零
    售業務，以每公升28元之價格販售予不特定顧客以牟利，足
    以對往來車輛及附近民眾之人身、財產安全產生危害，而致
    生公共危險。嗣於同日22時0 分許，在前開處所等待顧客加
    油時，由臺北縣政府經濟發展局人員會同警員前往取締查獲
    ，並扣得汽油共計1210公升，即20公升儲油塑膠桶57桶、10
    公升儲油塑膠桶7 桶等物。（五）於97年9 月4 日，分別以
    每日1000元、300 元之代價僱用具有犯意聯絡之戊○○、甲○○（以上2 人均已另以簡易程序審結）負責擔任加油工作
    ，於未設置任何安全維護設施之情況下，在臺北縣三重市重
    新橋下，共同經營汽油零售業務，以每公升26元之價格銷售
    予不特定之人以牟利，足以對往來車輛及附近民眾之人身、
    財產安全產生危害，而致生公共危險。嗣於同日19時15分許
    ，適有葉國棟駕駛車牌號碼992-CB號營業小客車在前開地點
    加油，由臺北縣政府經濟發展局人員會同警員前往取締查獲
    ，並扣得汽油共計640 公升，即20公升儲油塑膠桶31桶、10
    公升儲油塑膠桶2 桶，及20公升裝之空桶19個、10公升裝之
    空桶6 個等物。（六）於97年9 月24日，以每日1000元之代
    價僱用具有犯意聯絡之被告張睿昇負責擔任加油工作，於未
    設置任何安全維護設施之情況下，在臺北縣三重市重新橋下
    ，共同經營汽油零售業務，以每公升24元之價格售予不特定
    之人以牟利，足以對往來車輛及附近民眾之人身、財產安全
    產生危害，而致生公共危險。嗣於同日16時30分許，適有張
    有家駕駛車牌號碼HB-4696 號自小貨車在前開地點加油，由
    臺北縣政府經濟發展局人員會同警員前往取締查獲，並扣得
    汽油共計640 公升，即20公升儲油塑膠桶27桶、10公升儲油
    塑膠桶10桶等物。（七）於97年9 月30日，以每日1000元之
    代價僱用具有犯意聯絡之被告張睿昇負責擔任加油工作，於
    未設置任何安全維護設施之情況，在臺北縣三重市重新橋下
    ，共同經營汽油零售業務，以每公升24元之價格販售予不特
    定人以牟利，足以對往來車輛及附近民眾之人身、財產安全
    產生危害，而致生公共危險。嗣於同日17時0 分許，適有簡
    士傑駕駛車牌號碼0602-EN 號自小客車在前開地點加油，由
    臺北縣政府經濟發展局人員會同警員前往取締查獲，並扣得
    汽油共計510 公升，即20公升儲油塑膠桶26桶、10公升儲油
    塑膠桶7 桶等物，因認被告丁○○、乙○○、丙○○3 人均
    有違反石油管理法第17條第1 項，而涉有同法第40條第3 項
    之罪嫌云云。
二、按「案件有左列情形之一者，應諭知免訴之判決：一曾經判
    決確定者」，刑事訴訟法第302 條第1 款定有明文。又訴訟
    上所謂一事不再理之原則，關於實質上一罪或裁判上一罪，
    亦均有其適用，最高法院60年臺非字第77號著有判例。
三、經查：被告丁○○、乙○○、丙○○3 人均涉有上開石油管
    理法第40條第3 項罪嫌，雖據被告丁○○、乙○○、丙○○
    3 人於本院審理時均坦承不諱，復有扣案之上開汽油、塑膠
    儲油桶等物，在卷可稽，雖堪認定。惟被告丁○○、乙○○
    、丙○○3 人前均因有違反石油管理法第17條第1 項之行為
    ，而涉有同法第40條第3 項之犯罪等情，業據檢察官對被告
    丁○○、丙○○2 人及被告乙○○分別以97年度偵字第1863
    9 號、97年度偵字第29003 號案件前向本院聲請逕以簡易判
    決處刑在案，並經本院先後於97年9 月30日、97年12月31日
    各以97年度簡字第6140號（按於97年10月15日始行送達被告
    丙○○等人收受而生效）、97年度簡字第10060 號（按應係
    於97年12月31日後始行送達判決而生效）案件均判決有罪，
    並先後於97年11月6 日、98年2 月3 日確定在案，此有被告
    本院上開97年度簡字第6140號、97年度簡字第10060 號刑事
    簡易判決及被告丁○○、乙○○、丙○○3 人之臺灣高等法
    院被告前案紀錄表各乙份可佐，足堪認定。又按刑事法若干
    犯罪行為態樣，本質上原具有反覆、延續實行之特徵，立法
    時既予特別歸類，定為犯罪構成要件之行為要素，則行為人
    基於概括之犯意，在密切接近之一定時、地持續實行之複次
    行為，倘依社會通念，於客觀上認為符合反覆、延續性之行
    為觀念者，於刑法評價上，即應僅成立一罪，俾免有重複評
    價、刑度超過罪責與不法內涵之疑慮；學理上所稱「集合犯
    」之職業性、營業性或收集性等具有重複特質之犯罪均屬之
    ，例如經營、從事業務、收集、販賣、製造、散布等行為概
    念者是，最高法院95年度台上字第1079號判決要旨可資參照
    ，查被告丁○○、乙○○、丙○○3 人經營汽油零售業務，
    核屬營利性行為，係在密切接近之一定時間及空間內以相同
    之方式持續、反覆從事，未曾間斷，是被告經營汽油零售業
    務之行為，客觀上具有反覆、延續實行之特徵，從而，在行
    為概念上，縱有多次販售之舉措，應以「集合犯」之包括一
    罪評價之，始為合法（公訴人認被告丁○○、乙○○2 人上
    開犯行，犯意各別，應予分論併罰，尚有未合），而被告丁○○、丙○○、乙○○3 人前均因有違反石油管理法第17條
    第1 項之行為，而涉有同法第40條第3 項之犯罪，亦先後於
    97 年9月30日、97年12月31日經本院各以97年度簡字第6140
    號（按於97年10月15日始行送達被告丙○○等人收受而生效
    ）、97年度簡字第10060 號（按應係於97年12月31日後始行
    送達判決而生效）案件均判決有罪，並先後於97年11月6 日
    、98年2 月3 日確定在案，均如上述，則被告丁○○、乙○○、丙○○3 人上開所涉犯行，應分別為本院上開97年度簡
    字第6140號、97年度簡字第10060 號確定判決之既判力所及
    ，至為顯然。惟檢察官未查明上情，竟再對被告丁○○、乙○○、丙○○3 人為「集合犯」確定判決之既判力所及之上
    開犯行逕向本院提起本件公訴，揆諸上述，容有未合，爰應
    依刑事訴訟法第302 條第1 款之規定，諭知被告丁○○、丙○○、乙○○3 人均免訴之判決。
據上論斷，應依刑事訴訟法第302 條第1 款，判決如主文。
中    華    民    國    98    年    10    月    12    日
                  刑事第七庭  法  官  林 晏 鵬
以上正本證明與原本無異。
如不服本判決應於收受判決後10日內向本院提出上訴書狀，並
應敘述具體理由。其未敘述上訴理由者，應於上訴期間屆滿後
20日內向本院補提理由書（均須按他造當事人之人數附繕本）
「切勿逕送上級法院」。
                                  書記官  陳映孜
中    華    民    國    98    年    10    月    12    日


司法院資訊處製作；財團法人民間司法改革基金會備份。
